臺灣彰化地方法院民事判決
108年度重訴字第137號
原      告  陳逢時    住○○市○○區○○里○○路000號五                          樓
            陳朝安  

            陳貽琴  

            陳聰平  
            陳志湧  
            陳瑞文  

            洪金枝  
            陳新強  
            陳俊廷  
共      同
訴訟代理人  簡文修律師
被      告  洪勝穎（兼洪陳花葉之承受訴訟人）

兼上一人
訴訟代理人  洪勝龍（兼洪陳花葉之承受訴訟人）

被    告    洪秀真（兼洪陳花葉之承受訴訟人）

            洪阿吟（兼洪陳花葉之承受訴訟人）


            洪秀香（兼洪陳花葉之承受訴訟人）


            洪秀娟（兼洪陳花葉之承受訴訟人）


            洪美秀（兼洪陳花葉之承受訴訟人）

            洪軒晴（即洪陳花葉之承受訴訟人）

            洪軒筑（即洪陳花葉之承受訴訟人）

兼上七人
訴訟代理人  洪國村（兼洪陳花葉之承受訴訟人）

被      告  李嘉嬴（即洪阿勇之遺產管理人）


上列當事人間請求分割共有物事件，本院於民國110年8月17日言
詞辯論終結，判決如下：
    主      文
兩造共有坐落彰化縣○○鄉○○○段000○000○000○000地號土地，合併
分割為附圖甲案（彰化縣溪湖地政事務所民國110年7月13日複丈
成果圖)及附表二所示。
訴訟費用（除撤回部分外）由兩造按附表一「訴訟費用負擔之比
例」欄負擔。
    事實及理由
一、本件原告起訴請求坐落彰化縣○○鄉○○○段000○000○000○000○0
    00○000地號土地，並請求洪阿波之繼承人即被告辦理繼承登
    記，被告洪阿勇在訴訟繫屬中於民國108年10月26日死亡，
    經原告聲明承受訴訟，嗣因洪阿勇之繼承人均拋棄繼承，經
    本院110年度司繼家第406號裁定選任李嘉嬴為洪國村之遺產
    管理人（見本院卷二第157-163頁），已由李嘉嬴到場續行
    訴訟。又被告洪陳花葉在訴訟繫屬中於109年6月26日死亡，
    其繼承人為洪秀真、洪阿吟、洪秀香、洪秀娟、洪美秀、洪
    勝龍、洪勝穎、洪軒晴、洪軒筑、洪國村，業據原告聲明承
    受訴訟(見本院卷二第40、47頁)。嗣經原告撤回上開552、5
    53地號部分及巫鳳文（原列為洪阿勇之承受訴訟人）之訴訟
    ，並撤回請求被告辦理繼承登記，先予敘明。
二、原告主張：
  ㈠坐落彰化縣○○鄉○○○段000○000○000○000地號等4筆  土地（下
    稱系爭土地）為兩造共有，應有部分如附表一所示。系爭土
    地依法無不能分割之情事，亦無因物之使用目的不能分割或
    契約訂有不分割期限之情形。系爭土地互相毗鄰，原告所有
    權應有部分比例合計已過半數，均同意合併分割，以求土地
    經濟效益之有效發展，及土地利用之便利性，為此，請求判
    決分割共有物，並主張合併分割。
  ㈡系爭土地南邊臨573地號土地，土地現況有鋪設柏油路面，且
    供眾人通行已久，其上有現況複丈成果圖之建物。被告雖辯
    稱現況複丈成果圖編號C建物為洪阿波所留，惟被告均已在
    外地各自定居生活，並未實際居住或使用，難認有生命上情
    感或生活上使用而與坐落之土地有密切不可分之依存關係，
    且該建物屋齡老舊，價值不高，未見被告有何保存、翻修或
    強化之積極作為。主張依附圖甲案分割等語。並聲明：如主
    文第1項所示。
三、被告方面：
  ㈠被告洪秀真、洪阿吟、洪秀香、洪秀娟、洪美秀、洪軒晴、
    洪軒筑、洪國村陳述：現況複丈成果圖編號C磚造平房(除被
    告洪勝龍、洪勝穎外)為洪阿波全體繼承人共有，希望保留
    ，該建物為數十年來洪家所土生土長世代居住之土地，如予
    以保留又不損害他人權益，讓洪家子孫留有祖厝慎終追遠，
    該房屋内外平日即有維修保養，2年前翻修祖厝屋頂，洪家
    子孫亦打算本件終結後再次進行整修維護。至於洪陳花葉之
    孫洪勝龍、洪勝穎雖居住在現況複丈成果圖編號B建築，然
    洪國村等8人繼承比例89%，應保留現況複丈成果圖編號C建
    築為宜。主張依附圖乙案（彰化縣溪湖地政事務所民國110
    年3月4日複丈成果圖）分割，該方案編號A之區塊内為洪金
    枝以前房屋所在位置，所以洪金枝分配在編號A，被告分配
    在編號B，論情理法均無不妥等語。
　㈡被告洪勝龍、洪勝穎陳述：現況複丈成果圖編號B二樓加強磚
    造房屋為伊二人共有，希望可以保留等語。
　㈢被告李嘉嬴即洪阿勇之遺產管理人陳述：主張變價分割。
四、得心證之理由：
  ㈠按各共有人，除法令另有規定外，得隨時請求分割共有物。
    但因物之使用目的不能分割或契約訂有不分割之期限者，不
    在此限。共有物之分割，依共有人協議之方法行之。分割之
    方法不能協議決定，或於協議決定後因消滅時效完成經共有
    人拒絕履行者，法院得因任何共有人之請求，命為分配。民
    法第823條第1項、第824條第1項、第2項分別定有明文。查
    原告主張系爭土地為兩造共有，並無不能分割情事，兩造亦
    無不分割之約定，惟無法協議分割等事實，業據其提出土地
    登記謄本、地籍圖謄本等為證，且為被告所不爭執，並有被
    告洪國村等人提出之土地登記謄本及現況照片可稽，應堪認
    為真實。是原告請求判決分割共有物，應予准許。
  ㈡次按共有人相同之數不動產，除法令另有規定外，共有人得
    請求合併分割。共有人部分相同之相鄰數不動產，各該不動
    產均具應有部分之共有人，經各不動產應有部分過半數共有
    人之同意，得適用前項規定，請求合併分割。但法院認合併
    分割為不適當者，仍分別分割之。民法第824條第5項、第6
    項定有明文。查系爭土地相毗鄰，部分共有人相同，，均為
    建地，公告地價值相同，兩造均同意合併分割，故原告請求
    合併分割，應予准許。
  ㈢經查，系爭土地合併東邊、南邊面臨道路，土地上有原告陳
    瑞文所有加強磚造房屋，被告洪勝龍、洪勝穎所有加強磚造
    房屋，及洪阿波之繼承人公同共有磚造房屋，另有三合院(
    不予測量），其餘為空地等情，業經本院會同彰化縣溪湖地
    政事務所人員履勘測量，分別製有勘驗筆錄（見本院卷一第
    201-203頁）及彰化縣溪湖地政事務所108年9月25日複丈 成
    果圖可稽。原告及被告洪國村等人分別提出附圖甲案及乙案
    之分割方法，被告李嘉嬴即即洪阿勇之遺產管理人則主張變
    價分割。查系爭土地原物分割並無困難，故無變賣必要。而
    甲案、乙案之分割方法相同，僅分配位置不同。至於被告洪
    國村等人雖稱該二方案編號A部分係原告洪金枝原使用位置
    ，編號B部分係被告之祖厝位置云云。惟依現況複丈成果圖
    所示，洪阿波所留建物及洪勝龍、洪勝穎共有建物之一部分
    均位在西北邊554地號土地位置，可認系爭土地西北邊係由
    被告使用。本院審酌系爭土地使用情形、各共有人之意願及
    分割後之經濟效益，認為甲案與各共有人現使用位置相當，
    且均面臨道路，較為可採，爰判決如主文第1項所示。
五、訴訟費用負擔之依據：民事訴訟法第80條之1。
中　　華　　民　　國　　110 　年　　8 　　月　　31　　日
                  民事第三庭    法　官　羅秀緞
以上正本係照原本作成。
如對判決上訴，應於判決送達後20日內向本院提出上訴狀。如委
任律師提起上訴者，應一併繳納上訴審裁判費。
中　　華　　民　　國　　110 　年　　8 　　月　　31　　日
                                書記官　蔡忻彤
附表一
姓名/地號 /面積 554地號 (25.6㎡) 555地號 (35.25㎡) 556地號 (1178.6㎡) 557地號 (1317.2㎡) 訴訟費用負擔之比例 陳逢時 8分之1 8分之1 8分之1 8分之1 8分之1 陳朝安 8分之1 8分之1 8分之1 8分之1 8分之1 陳貽琴 8分之1 8分之1 8分之1 8分之1 8分之1 陳聰平 16分之1 16分之1 16分之1 16分之1 16分之1 陳志湧 16分之1 16分之1 16分之1 16分之1 16分之1 陳瑞文 8分之1 8分之1 8分之1 8分之1 8分之1 洪金枝 8分之1 8分之1 8分之1 8分之1 8分之1 陳新強 8分之1 8分之1 8分之1  409064分之24789 陳俊廷    8分之1 409064分之26344 洪秀真、洪阿勇(遺產管理人李嘉嬴)、洪阿吟、洪秀香、洪秀娟、洪美秀、洪勝龍、洪勝穎、洪軒晴、洪軒筑、洪國村 公同共有8分之1 公同共有8分之1 公同共有 8分之1 公同共有 8分之1 連帶負擔8分之1 

附表二
編號 面積（平方公尺) 取得人  A 262.64 由洪秀真、洪阿勇(遺產管理人李嘉嬴）、洪阿吟、洪秀香、洪秀、洪美秀、洪勝龍、洪勝穎、洪軒晴、洪軒筑、洪國村公同共有取得。  B 262.64 洪金枝  C 262.64 由陳新強、陳俊廷取得，按陳強應有部分255665分之123945、陳俊廷應有部分255665分之131720之比例保持共有。  D 131.32 陳志湧  E 131.32 陳聰平  F 262.64 陳瑞文  G 262.64 陳貽琴  H 262.64 陳逢時  J 262.64 陳朝安  K 455.53 由全體共有人取得，按原應有部分比例保持共有，供道路使用。